臺灣高等法院臺中分院刑事裁定
110年度毒抗字第845號

抗  告  人  
即  被  告  盧坤德




上列抗告人因聲請強制戒治案件，不服臺灣臺中地方法院中華民
國110年6月18日裁定（110年度毒聲字第859號），提起抗告，本
院裁定如下：
    主  文
抗告駁回。
    理  由
一、本件抗告人即被告（下稱抗告人）抗告意旨略以：法務部業
    已修正「有無繼續施用毒品傾向評估標準紀錄表」，及「有
    無繼續施用毒品傾向評估標準說明手冊」，其中關於「毒品
    犯罪相關司法紀錄」、「其他犯罪相關紀錄」等項目均改以
    總分上限為計分方式，並訂於110年3月26日實施，此一變動
    可能動搖抗告人是否繼續施用毒品傾向之判定結果，且尚待
    函詢法務部○○○○○○○○，依修正後之手冊及評估標準紀錄表重
    新評估或試算需耗費相當時日，審酌抗告人現仍執行強制戒
    治中，避免其人身自由於調查期間受拘束，影響權益，請撤
    銷臺中地方法院110年度毒聲字第859號，予抗告人更為適法
    之裁定云云。
二、按觀察、勒戒後，檢察官或少年法院（地方法院少年法庭）
     依據勒戒處所之陳報，認受觀察、勒戒人有繼續施用毒品
    傾向者，檢察官應聲請法院裁定或由少年法院（地方法院少
    年法庭）裁定令入戒治處所強制戒治，其期間為6個月以上
    ，繼續強制戒治之必要為止，但最長不得逾1年，毒品危害
    防制條例第20條第2項後段定有明文。次按勒戒處所應注意
    觀察受觀察、勒戒人在所情形，經醫師研判其有或無繼續施
    用毒品傾向後，至遲應於觀察、勒戒期滿之15日前，陳報該
    管檢察官，觀察勒戒處分執行條例第8條第1項亦定有明文。
    是依上述法條規定，研判受觀察、勒戒人有無繼續施用毒品
    傾向者，係由勒戒處所內之專業醫師為之。而關於有無繼續
    施用毒品傾向之評估標準，法務部已於110年3月26日以法矯
    字第11006001760號函修正頒布「有無繼續施用毒品傾向評
    估標準紀錄表」、「有無繼續施用毒品傾向評估標準評分說
    明手冊」，上開評分說明手冊係以前科紀錄與行為表現、臨
    床評估、社會穩定度三項合併計算分數，每一大項皆有靜態
    因子與動態因子。先以靜態因子分數評分，靜態因子分數總
    分在60分（含）以上為「有繼續施用毒品傾向」；60分以下
    ，與動態因子分數相加，如果總分在60分（含）以上，為「
    有繼續施用毒品傾向」。是抗告人有無「繼續施用毒品傾向
    」，係依具體個案之臨床實務及相關事證等情綜合判定，有
    其相當之專業依據及標準，且涉及專門醫學，為具有科學驗
    證所得之結論，非僅屬理論之闡述。又衡酌強制戒治之目的
    ，係為協助施用毒品者戒斷毒品之心癮及身癮所為之一種保
    安處分類型，而該評估標準係將與判斷有無繼續施用傾向之
    相關因素加以列舉及量化，適用於每一位受觀察、勒戒處分
    之人，具一致性、普遍性、客觀性，以利執法者判定受勒戒
    人有無繼續施用毒品傾向，倘其評估由形式上觀察，無擅斷
    或濫權等明顯不當情事，法院應予尊重。
三、經查：
㈠、抗告人因施用第二級毒品案件，前經臺灣臺中地方檢察署檢
    察官聲請觀察勒戒，並經臺灣臺中地方法院（下稱原審法院
    ）110年度毒聲字第757號裁定送法務部○○○○○○○○附設勒戒所
    執行觀察、勒戒。嗣經法務部○○○○○○○○附設勒戒處所依上開
    法務部於110年3月26日修正頒布之「有無繼續施用毒品傾向
    評估標準評分說明手冊」對抗告人施以有無繼續施用毒品傾
    向評估，在前科紀錄與行為表現方面評分36分，在臨床評估
    方面評分26分，在社會穩定度方面得分0分，靜態因子得分
    合計56分，動態因子得分合計6分，靜態因子與動態因子總
    分合計62分，而綜合判斷仍應評定為「有繼續施用毒品傾向
    」，乃由檢察官向原審法院聲請裁定令抗告人入戒治處所施
    以強制戒治，而由原審法院裁定抗告人令入戒治處所強制戒
    治，其期間為6個月以上，至無繼續戒治之必要為止，但最
    長不得逾1年。有原審110年度毒聲字第859號裁定、臺灣臺
    中地方檢察署檢察官觀察勒戒處分執行指揮書、法務部○○○○
    ○○○○110年6月1日中戒所衛字第11010004800號函所附之有無
    繼續施用毒品傾向證明書、有無繼續施用毒品傾向評估標準
    紀錄表在卷可稽。上開綜合判斷之結果，係該勒戒處所相關
    專業知識經驗人士，於抗告人觀察、勒戒期間，依其本職學
    識就抗告人之前科紀錄與行為表現、臨床評估及社會穩定度
    等因素，依主管機關訂頒之最新修正之評估基準所為之綜合
    判斷，具有科學驗證所得之結論，且勒戒處所之組織、人員
    之資格及執行觀察、勒戒相關程序，暨判斷施用毒品者，有
    無繼續施用毒品傾向，均有相關法令嚴格規範，非可恣意而
    為，由形式上觀察，亦無擅斷或濫權等明顯不當之情事，自
    得資為判斷抗告人有無繼續施用毒品傾向之證明。
㈡、再按，毒品危害防制條例所規定之觀察、勒戒或強制戒治處
    分，其立法意旨在幫助施用毒品者戒除毒癮，該處分之性質
    非為懲戒行為人，而係為減除受處分人再次施用毒品之危險
    性，目的係在戒除行為人施用毒品身癮及心癮之措施，且強
    制戒治係導入療程之觀念，針對行為人將來之危險所為預防
    、矯治措施之保安處分，以達教化與治療之目的，可謂刑罰
    之補充制度，從而毒品危害防制條例本身所規定之強制戒治
    等保安處分，雖兼具自由刑之性質，卻有刑罰不可替代之教
    化治療作用。是該條例第20條第2項，係屬強制規定，只需
    觀察、勒戒後，經評定受觀察、勒戒人有繼續施用毒品傾向
    者，檢察官即應聲請法院裁定令入戒治處所施以強制戒治。
    本件抗告人既有施用第二級毒品之事實，由原審法院裁定送
    勒戒處所執行觀察、勒戒後，經法務部○○○○○○○○附設勒戒處
    所依個案之臨床實務及具體事證，專業評估判定抗告人為「
    有繼續施用毒品傾向」，尚未戒除毒癮，則為降低其再次施
    用毒品之危險性，自有依法施以強制戒治之必要。從而，原
    審以檢察官之聲請合於法律規定，依毒品危害防制條例第20
    條第2項規定，裁定抗告人令入戒治處所施以強制戒治，其
    期間為6個月以上，至無繼續強制戒治之必要為止，但最長
    不得逾1年，經核並無不合。
㈢、抗告意旨以本件應適用法務部於110年3月26日修正頒布之「
    有無繼續施用毒品傾向評估標準紀錄表」、「有無繼續施用
    毒品傾向評估標準評分說明手冊」作為評分標準，惟查，上
    開法務部○○○○○○○○110年6月1日中戒所衛字第11010004800號
    函附之有無繼續施用毒品傾向評估標準紀錄表乃根據修正後
    之評估標準所製作，就「毒品犯罪相關司法紀錄」、「其他
    犯罪相關紀錄」逾上限部分，均僅加計至上限10分，並無抗
    告意旨所稱未適用變動後配分評估基準之情況，抗告意旨猶
    執前詞認本案係採修正前「有無繼續施用毒品傾向評估標準
    紀錄表」之評估標準，以不設上限採計配分，顯有誤會。又
    抗告意旨另以法務部修正「有無繼續施用毒品傾向評估」為
    由，並依毒品危害防制條例第20條之1之規定，聲請重新審
    理，惟按，依毒品危害防制條例第20條之1第1項規定，重新
    審理係對已經確定之觀察、勒戒及強制戒治裁定，聲請原裁
    定法院重新審理之救濟規定，抗告人既經合法提起抗告，則
    本件強制戒治裁定尚未確定，核與重新審理之要件不合，自
    無毒品危害防制條例第20條之1之適用，附此敘明。
四、綜上所述，原審法院依檢察官之聲請，適用毒品危害防制條
    例第20條第2項後段規定，裁定令抗告人入戒治處所施以強
    制戒治，其期間為6個月以上，至無繼續強制戒治之必要為
    止，但最長不得逾1年，經核與法並無不合。抗告人執上開
    情詞提起抗告，為無理由，應予駁回。
五、據上論結，應依刑事訴訟法第412條，裁定如主文。　　
中　　華　　民　　國　　110 　年　　7 　　月　　 7　　日
          刑事第十一庭　審判長法　官　張  意  聰
                              法　官  陳  慧  珊
                              法　官  田  德  煙
以上正本證明與原本無異。
不得再抗告。 

                              書記官  林  賢  慧 

中　　華　　民　　國　　110 　年　　7 　　月　　 7　　日